【裁判字號】    99,抗,1275
【裁判日期】    990920
【裁判案由】    停止執行
【裁判全文】
臺灣高等法院民事裁定                  99年度抗字第1275號
抗  告  人  教育部
法定代理人  乙○○
代  理  人  丙○○
相  對  人  甲○○
上列當事人間聲請停止執行事件，抗告人對於中華民國99年7月1
2日臺灣臺北地方法院99年度聲字第152號裁定提起抗告，本院裁
定如下：
    主  文
原裁定廢棄。
相對人於原法院之聲請駁回。
聲請及抗告程序費用由相對人負擔。
    理  由
一、相對人於原法院聲請意旨略以：抗告人前執原法院93年度訴
    字第1343號及95年度重訴字第1188號判決（下稱系爭執行名
    義），聲請原法院民事執行處（下稱執行法院）以97年度執
    字第24410號拆屋還地等強制執行事件對伊為強制執行（下
    稱系爭執行程序），伊經另行提起債務人異議之訴（原法院
    99年度訴字第3177號，下稱本案訴訟），倘系爭執行程序繼
    續執行，勢難回復原狀，為此願供擔保，請准就系爭執行程
    序於本案訴訟判決確定前暫予停止。
二、原法院以：經調閱相關卷宗審究後，認相對人之聲請為有理
    由，並參考各級法院辦案期限實施要點規定，裁定准相對人
    供擔保新臺幣（下同）60萬9,624元後，系爭執行程序關於
    相對人部分應暫予停止（相對人於民國99年7月9日聲請停止
    執行及原法院於99年7月12日裁定時，執行法院就遷讓房屋
    及拆屋還地部分均已執行完畢，金錢給付部分則係相對人之
    不動產經執行法院拍定，尚未分配。再參以相對人所具「民
    事聲請停止強制執行」狀所載「本件執行事件查封的財產一
    旦點交，勢難回復原狀」〈原法院卷第4頁〉，應認原法院
    裁定暫予停止之執行程序，僅抗告人對相對人金錢請求部分
    之執行程序)。
三、抗告意旨略以：相對人並非主張於系爭執行名義成立後，有
    何消滅或妨礙伊請求之事由，其提起之本案訴訟，僅有異議
    之訴之名，實非強制執行法第14條所規定之債務人異議之訴
    ，無從依同法第18條第2項規定停止系爭執行程序。又伊向
    執行法院陳報尚有275萬6,985元未獲清償，原法院以243萬8
    ,494元作為擔保金之計算基礎，並不足以擔保伊可能遭受之
    損害等語。
四、按為免執行程序長期延宕，有損債權人之權益，故強制執行
    程序開始後，原則上不停止執行。於債務人或第三人提起異
    議之訴，法院因必要情形或依聲請定相當並確實之擔保，始
    得為停止強制執行之裁定，此觀強制執行法第18條之規定即
    明。而所謂必要情形，固由法院依職權裁量定之。然法院為
    此決定，應就異議之訴在法律上是否顯無理由，以及如不停
    止執行，將來是否難於回復執行前之狀態，及倘予停止執行
    ，是否無法防止債務人或第三人以訴訟拖延執行，致債權人
    之權利無法迅速實現等各種情形予以斟酌，以資平衡兼顧第
    三人、債務人及債權人之利益（最高法院98年度臺抗字第86
    8號裁定意旨參照）。
五、經查，相對人所提起本案訴訟之起訴狀（本院卷第9-15頁）
    ，其中事實及理由欄均係指摘系爭執行名義有所違誤；另訴
    之聲明第1項、第2項、第3項及第4項依序記載系爭執行名義
    應予廢棄、系爭執行程序應予撤銷、抗告人應退還相對人56
    6萬9,819元及抗告人應將系爭執行名義（93年度訴字第1343
    號判決）所載附圖A、B部分回復原狀歸還相對人，除其中第
    2項聲明於形式上符合債務人異議之訴之聲明外，其餘第1項
    、第3項及第4項均與債務人異議之訴無涉，已難認相對人就
    各該項聲明所提起之訴訟係債務人異議之訴；另相對人就該
    第2項聲明所主張之理由，於起訴狀第4頁第6行以下記載：
    「因為貳件執行名義之判決（含補償金）是奠基於王華林之
    繼承人『無權占用』宿舍房屋A、B，及『無權占用』房屋C
    、D、E基地之宿舍土地。也就是說原本的『無權占用』因（
    證2、證3）而必須改成『有權使用』，而補償金之數額亦須
    變更，因為此使用權之起始時間是民國35年4月15日，符合
    國有財產法第52條之2的民國35年12月31日之前規定，而此
    條法律完全未要求任何的補償金…」（本院卷第12頁），乃
    係主張抗告人依國有財產法之相關規定，失去向相對人請求
    給付補償金之依據，與強制執行法第14條第1項規定之要件
    有間，即相對人非主張於系爭執行名義成立後，有何消滅或
    妨礙抗告人請求之事由發生。縱相對人提起本案訴訟，狀首
    記載「民事異議之訴狀」，狀尾亦引強制執行法第14條第1
    項之規定，仍未可認相對人已依該規定提起債務人異議之訴
    ，自無從據以停止系爭執行程序。再者，相對人於99年7月9
    日聲請停止執行時，系爭執行名義中之遷讓房屋及拆屋還地
    部分均已執行完畢，金錢給付部分執行法院亦已拍定相對人
    所有坐落臺北市○○街74巷4弄2號3樓之6房屋（本院卷第42
    、44頁），且由相對人之聲請狀所載「本件執行事件查封的
    財產一旦點交，勢難回復原狀」（原法院卷第4頁），可見
    相對人之本案訴訟日後縱獲勝訴判決，原拍賣之強制執行程
    序亦無從再予撤銷，尤徵本件無停止執行之必要。原法院未
    查，遽准予停止執行，尚有未洽。抗告意旨指摘原裁定不當
    ，求予廢棄，為有理由。應由本院將原裁定予以廢棄，更為
    裁定如主文第2項所示。
六、據上論結，本件抗告為有理由，爰裁定如主文。
中    華    民    國    99    年    9     月    20    日
                    民事第十三庭
                        審判長法  官   林金村
                              法  官   陳秀貞
                              法  官   王麗莉
正本係照原本作成。
本裁定除以適用法規顯有錯誤為理由外，不得再抗告。如提起再
抗告，應於收受後10日內委任律師為代理人向本院提出再抗告狀
。並繳納再抗告費新台幣１千元。
中    華    民    國    99    年    9     月    21    日
                              書記官   余姿慧

司法院資訊處製作；財團法人民間司法改革基金會備份。
